【裁判字號】    98,易,130
【裁判日期】    980630
【裁判案由】    詐欺
【裁判全文】
臺灣臺北地方法院刑事判決               98年度易字第130號
公  訴  人  臺灣臺北地方法院檢察署檢察官
被      告  甲○○
選任辯護人  劉厲生律師
上列被告因詐欺案件，經檢察官提起公訴（臺灣臺北地方法院檢
察署97年度偵字第14569 號）及移送併辦（臺灣新竹地方法院檢
察署97年度偵字第7890號，本院判決如下：
    主  文
甲○○犯幫助共同詐欺取財罪，處有期徒刑月，如易科罰金，
以新臺幣壹仟元折算壹日。
    事  實
一、甲○○明知社會上詐騙案件層出不窮，並依一般社會生活之
    通常經驗，可預見將金融帳戶交付不明人士使用，將幫助他
    人詐欺取財之用，竟仍不違其本意，而基於幫助詐欺之不確
    定故意，於民國97年4 月間某日，在不詳地點，將其在臺北
    縣新店市○○路75號上海商業儲蓄銀行新店分行（下稱上海
    商銀）申請之帳號：0000 0000000000 號帳戶之存摺、金融
    卡及密碼，交付予詐騙集團所屬之真實姓名年籍不詳之成年
    人，而容任該帳戶供他人詐騙財物。嗣林信志於97年4 月20
    日19時許在新竹縣竹東鎮○○路236 號家中上網援交之際，
    該詐欺集團成員自稱「小蔡」之真實姓名不詳之成年人，基
    於意圖為自己不法所有之犯意聯絡，而於同日19時40分許，
    撥打未顯示來電之電話向林信志詐稱：上網援交前須先行確
    認對方是否為警員云云為由，在電話中要求林信志持金融卡
    至自動櫃員機前依指示操作按鍵以便確認身分，致林信志陷
    於錯誤，分別於同日20時16分許及21時29分許，在其位於新
    竹市住家附近之華南銀行自動櫃員機，各轉帳新臺幣（下同
    ）6,013 元及19,983元（合計25,996元）至上開甲○○上海
    商銀帳戶內，並隨即遭詐欺集團成員持甲○○之金融卡分別
    在統一超商金鶯店及桃園龜山之麥當勞速食店內之自動提款
    機，將款項陸續提領一空。嗣林信志發覺，始報警循線查悉
    上情。
二、案經林信志訴由臺北縣政府警察局新店分局報告臺灣臺北地
    方法院檢察署檢察官偵查起訴，及由臺灣新竹地方法院檢察
    署檢察官移送併辦。
    理  由
壹、證據能力之判斷：
    按被告以外之人於審判外之言詞或書面陳述，除法律有規定
    者外，不得作為證據，刑事訴訟法第159 條第1 項定有明文
    ；復按被告以外之人於審判外之陳述，雖不符前4 條之規定
    ，而經當事人於審判程序同意作為證據，法院審酌該言詞陳
    述或書面陳述作成時之情況，認為適當者，亦得為證據，同
    法第159 條之5 第1 項規定甚明。本案據以認定被告犯罪事
    實之證據，部分屬於傳聞證據，惟因被告及公訴人對於該等
    傳聞證據均同意作為證據，本院審酌該等傳聞證據作成之情
    況亦無違法或不當情事，因而認為適當，故依刑事訴訟法第
    159 條之5 第1 項規定，該等傳聞證據均具備證據能力而得
    作為證據，合先敘明。
貳、認定犯罪事實之證據及理由：
一、訊據被告甲○○矢口否認有何公訴人所指之犯行，並由辯護
    人具狀辯稱：被告在上海商銀之帳戶，係因在艾恩迪國際股
    份有限公司服務，為便於薪資轉帳而於96年7 月27日申辦，
    後96年12月間被告轉到榮業公司服務，即未再使用上海商銀
    帳號，改以永豐銀行來轉薪資，殆97年4 月26日被告整理家
    裡，才發現上海商銀帳戶之存摺、提款卡遺失，馬上向上海
    商銀客服人員掛失，根本不知道被人冒用，如何幫助犯罪？
    被告所有之存摺都放在一起，只有上海商銀之存摺遺失，且
    公訴人所舉之證據，無法證明與起訴書所列之犯罪事實有因
    果關係云云。
二、經查：告訴人林信志於97年4 月20日接獲未顯示來電之電話
    自稱：上網援交前須先行確認對方是否為警員云云為由，在
    電話中要求林信志持金融卡至自動櫃員機前依指示操作按鍵
    以便確認身分，致告訴人陷於錯誤，分別於同日20時16分許
    及21時29分許，在其位於新竹市住家附近之華南銀行自動櫃
    員機，各轉帳6013元及19,983元至所指定之被告上開上海商
    銀帳戶內等情，業據告訴人於警詢中指訴綦詳，並有自動櫃
    員機交易明細表一紙及被告上海商銀帳戶對帳單（轉帳日期
    載為營業日期之97年4 月21日）等件在卷足憑（見臺灣新竹
    地方法院檢察署97年度偵字第7890號卷第7 至9 頁、第12、
    13頁），亦有，上海商銀97年6 月4 日以上店（97）字第13
    0 號函附之被告開戶資料及往來交易明細表在卷可佐（臺灣
    臺北地方法院檢察署97年度偵字第14569 號卷第11至15頁，
    堪信被告上開上海商銀帳戶確實供詐騙集團成員作為向告訴
    人詐騙而取得贓款所用之工具，至屬明確。
三、被告雖辯稱：上開上海商銀之帳戶係在搬家後才發現遺失云
    云，並提出97年4 月26日掛失該帳戶之存款事故查詢影本一
    份為證。然查：經本院於98年4 月10日勘驗提領被告上開帳
    戶款項之畫面，可知於97年4 月20日20時22分53秒許，由不
    詳男子持金融卡在統一超商（7-11）金鶯店操作提款機；另
    於97年4 月20日21時35分50秒：由身穿藍色夾克、袖子有白
    色條紋男子，手持金融卡開始操作提款機，於同日21時36分
    31秒：男子領出現金，放進皮夾，在21時36分42秒：該男子
    查看交易明細表，21時37分00秒：男子抽出金融卡，放進皮
    夾，隨即離開等情，有勘驗筆錄在卷可佐（本院卷第38頁正
    反面），並有上開光碟畫面之翻拍照片3 張附卷可憑（本院
    卷第28至29頁），可知，詐騙集團成員陸續在不同之地點持
    被告之金融卡提領現金，且依據勘驗光碟之結果，97年4 月
    20日21時35分許提款款項之人，僅花41秒時間即將錢領走，
    證明去領錢之人不用猜測密碼即可領款，顯然是知悉密碼之
    人。而被告於本院審理中供稱：並沒有在提款卡上做任何密
    碼之標示，因為所有帳號的密碼都是一樣的，所以不用作任
    何提示等語（本院卷第56頁），足認持被告金融卡提款之人
    ，並非藉由金融卡上任何之標示而知悉密碼，而係經由被告
    以不詳方式交付金融卡及密碼，始得迅速而順利之提領被告
    帳戶內之款項，堪已認定，且被告於詐騙集團成員於97年4
    月20日提款款項後之97年4 月26日始申報遺失，顯已於事無
    補，則被告辯稱：上海商銀之帳戶存摺、提款卡遺失云云，
    實與事實不符，無從採信。
四、再查，金融機關存款帳戶，一般人極易申請取得，且個人之
    存款帳戶存簿及提款卡，乃關係該帳戶之款項之存取，若非
    極為信任之親友因急迫情形有立即使用之必要之情形外，否
    則本可各自自行開立帳戶使用，自無須向他人借用或價購；
    個人之帳戶存簿、提款卡，亦無任意交付予不認識之人之理
    ；而電視媒體對於使用人頭帳戶行詐騙或恐嚇之事，已廣為
    宣傳，被告當時已為成年人，具有相當之智識程度與生活經
    驗，對此亦當認識甚明，卻猶將上開上海商銀帳戶之存摺、
    金融卡及密碼交付予不詳姓名之人，容任其等使用，雖未見
    有何參與詐騙告訴人之行為、或於事後亦分得款項之積極證
    據，而無從認屬本件詐欺取財行為之共同正犯，然其將應屬
    個人使用之帳戶提供予他人使用，即或本身因而涉案、面臨
    刑事追訴與處罰，仍無法或不願說明其提供予他人使用之原
    由及與該他人之關係，此即彰顯其具有幫助該他人為包含詐
    欺取財在內等財產犯罪之不確定故意。綜上所述，被告提供
    帳戶，幫助詐騙集團成員之犯行，洵足認定，自應依法論罪
    科刑。
、論罪科刑之理由：
一、按刑法上之幫助犯，係對於犯罪與正犯有共同之認識，而以
    幫助之意思，對於正犯資以助力，而未參與實施犯罪之行為
    者而言（最高法院75年度臺上字第1509號、88年度臺上字第
    1270號判決意旨參照）。是如未參與實施犯罪構成要件之行
    為，且係出於幫助之意思提供助力，即屬幫助犯，而非共同
    正犯。本件被告提供所申辦銀行帳戶之存摺、金融卡及密碼
    予他人使用，所實施者並非構成要件之行為，僅係予以該收
    受之不詳姓名之人助力，使之易於實施取財犯行，屬幫助犯
    。而本件詐騙集團成員，或出面向被告收買金融卡存摺，或
    上網對被害人施詐，或出面提領現金，足見人數至少有2 人
    以上，其等應屬詐欺罪之共同正犯無疑。此部分起訴書及移
    送併辦意旨書犯罪事實欄已論及詐欺「集團」，自屬具犯意
    聯絡、行為分擔之多數人組合，僅未及明確記載並有論罪法
    條漏引之情形，但仍無損屬公訴範圍，附此敘明。是核被告
    所為，係犯刑法第339 條第1 項、第30條第1 項、第28條共
    同詐欺取財罪之幫助犯；並依刑法第30條第2 項之規定，按
    正犯之刑減輕之。爰審酌被告提供帳戶、提款卡及密碼與他
    人使用，所為已影響社會正常經濟交易安全，本件告訴人所
    受詐騙金額共計25,996元，詐騙金額非高，然被告犯後矢口
    否認，且因被告未坦承交付存褶、提款卡之始末，使偵查機
    關喪失進一步追查上游詐欺集團之契機，以及被告大學畢業
    之智識程度等一切情狀，量處如主文所示之刑，並諭知易科
    罰金之折算標準，以示懲儆。
二、至於臺灣新竹地方法院檢察署97年度偵字第7890號移送併辦
    部分，與本件檢察官提起公訴部分，為同一事實之同一案件
    ，本院自得併予審究，亦併敘明。
據上論斷，依刑事訴訟法第299 條第1 項前段，刑法第28條、第
30條第1 項、第2 項、第339 條第1 項、第41條第1 項前段，刑
法施行法第1 條之1 ，判決如主文。
本案經檢察官呂俊儒到庭執行職務
中    華    民    國    98    年    6     月    30    日
                  刑事第十九庭審判長法  官  施添寶
                                    法  官  吳俊龍
                                    法  官  紀文惠
上正本證明與原本無異。
如不服本判決應於收受送達後10日內向本院提出上訴書狀，並應
敘述具體理由；其未敘述上訴理由者，應於上訴期間屆滿後20日
內向本院補提理由書（均須按他造當事人之人數附繕）「切勿逕
送上級法院」。
                                    書記官  游曉婷
中    華    民    國    98    年    6     月    30    日
附錄本案論罪科刑法條全文：
中華民國刑法第339條
（普通詐欺罪）
意圖為自己或第三人不法之所有，以詐術使人將本人或第三人之
物交付者，處5年以下有期徒刑、拘役或科或併科1千元以下罰金
。
以前項方法得財產上不法之利益或使第三人得之者，亦同。
前二項之未遂犯罰之。


司法院資訊處製作；財團法人民間司法改革基金會備份。
